【裁判字號】    97,消債更,537
【裁判日期】    980120
【裁判案由】    更生事件
【裁判全文】
臺灣屏東地方法院民事裁定           97年度消債更字第537號
聲 請 人
即債務人    甲○○
上列當事人因消費者債務清理事件，聲請更生，本院裁定如下：
    主  文
聲請駁回。
聲請費用由聲請人負擔。
    理  由
一、聲請意旨略以：聲請人前未曾依「中華民國銀行公會會員辦
    理消費金融案件無擔保債務協商機制」請求共同協商債務清
    償方案，後於消費者債務清理條例施行後乃向最大債權金融
    機構即台灣銀行股份有限公司（下稱台灣銀行）請求協商而
    未成立，而聲請人對金融機構因保證債務所負之債務計達新
    台幣（下同）8,063,750 元，惟因聲請人每月收入84,934元
    ，於扣除必要生活費用、扶養2 名子女、配偶之費用後，每
    月僅剩34,548元，但該金額根本不足以繳納利息，遑論清償
    本金，因此，聲請人已無法清償上開債務，且聲請人所負無
    擔保或無優先權之債務總額並未逾1,200 萬元，復未經法院
    裁定開始清算程序或宣告破產，爰依法聲請更生等語。
二、按「為使負債務之消費者得依本條例所定程序清理其債務，
    以調整其與債權人及其他利害關係人之權利義務關係，保障
    債權人之公平受償，謀求消費者經濟生活之更生及社會經濟
    之健全發展，特制定本條例。」、「債務人不能清償債務或
    有不能清償之虞者，得依本條例所定更生或清算程序，清理
    其債務」，消費者債務清理條例第3 條定有明文，是消費者
    債務清理條例之立法，其中心思想乃認陷於經濟上困境之消
    費者若任其於惡性循環之債務窘境中自生自滅，其將衍生嚴
    重之社會問題，致難以維持安定之社會經濟秩序，故有予之
    分別情形依更生或清算之程序清理其債務之必要，藉以妥適
    調整其與各相關債權人等間之權利義務關係，以謀求消費者
    經濟生活之更生機會，從而健全社會經濟發展，惟私法上之
    債之關係，係以當事人間之信賴關係為基礎，為社會經濟組
    織之重要支柱，故當事人於以法律行為追求自己之利益之際
    ，亦應顧及對方之利益，並考量債權債務在社會上之作用，
    本於誠實及信用之原則，行使其債權及履行其債務，故債務
    人之消費者欲以上開條例為其所負義務之調整者，自應本於
    誠信原則之本旨，僅在其不能清償債務或有不能清償之虞而
    使其陷於經濟上之困境時始得准許之，以避免其藉此善意之
    立法而惡意圖謀減免債務，致使社會陷於道德之危險，並因
    此使信用緊縮而造成社會經濟之動盪。
三、經查：
  (一)聲請人主張其前向最大債權金融機構台灣銀行請求共同協商
    債務清償方案，惟於民國97年9 月2 日業經該行通知協商不
    成立，此有聲請人提出之前置協商不成立通知書1 紙在卷可
    稽。而依前揭條文之規定及說明，聲請人自應有不能清償債
    務或有不能清償之虞，且此情形業使其陷於經濟上之困境時
    ，始得准予進行更生或清算。
  (二)本件聲請人已自陳其每月收入為84,934元，於扣除必要生活
    費用、扶養2 名子女、配偶之費用後，每月尚餘34,548元，
    此有聲請人所提出之更生聲請狀在卷可稽，是依聲請人所陳
    ，可知其每月仍有結餘34,548元可資清償債務，並無不能清
    償債務或有不能清償債務之虞之情形。聲請人雖陳稱上開每
    月結餘金額根本不足以繳納利息，遑論償還本金，因此無法
    清償債務等語，然查，聲請人既然已陳稱其每月仍有結餘約
    34,548元可資清償債務，則顯見上開債務之負擔並未使聲請
    人因而陷入經濟困境，而無法繼續維持生活，雖然上開結餘
    金額在短期間內無法完全清償上開債務，但仍不符合消費者
    債務清理條例第3 條所規定聲請更生之要件，從而，聲請人
    更生之聲請，自與法未合，不應予准許。
四、綜上所述，聲請人平均之月收入扣除必要生活費後，尚有結
    餘34,548元可資清償債務，並無「不能清償債務或不能清償
    之虞」，其更生之聲請即不符消費者債務清理條例第3 條所
    定要件，且上開欠缺又屬無從補正，依首揭說明，自應駁回
    其聲請，爰裁定如主文。
中    華    民    國    98    年    1     月    20    日
                            民事庭法官  王炳人
上為正本係照原本作成。
如不服本裁定，應於裁定送達後10日內，以書狀向本院提出抗告
，並繳納抗告費新臺幣1千元。
中    華    民    國    98    年    1     月    21    日
                            書  記  官  鄭靜芳


司法院資訊處製作；財團法人民間司法改革基金會備份。
